臺灣高雄地方法院民事裁定
110年度消債職聲免字第87號
聲　請　人　賴奕琳（原名：賴凱伶）
　　　　　　　　　　000000000000000000000000000000000000
00000000000000000000000000000000000000000000000000
相對人即債　國泰世華商業銀行股份有限公司
權人　　　　　　　　000000000000000000000000000000000000
法定代理人　郭明鑑　00000000
代　理　人　吳俊鴻　000000000000000000000000000000000000
相對人即債　花旗(台灣)商業銀行股份有限公司
權人　　　　　　　　000000000000000000000000000000000000
0000000000000000000000000000000000000000000000000000000
法定代理人　莫兆鴻　00000000
代　理　人　陳正欽　00000000000000000000000000000000000
相對人即債　臺灣新光商業銀行股份有限公司
權人　　　　　　　　00000000000000000000000000000000000
法定代理人　李增昌　00000000
代　理　人　陳怡君　00000000000000000000000000000000000
相對人即債　第一商業銀行股份有限公司
權人　　　　　　　　000000000000000000000000000000000000
法定代理人　邱月琴　00000000
代　理　人　盧光照　00000000000000000000000000000000000
相對人即債　永豐商業銀行股份有限公司
權人　　　　　　　　000000000000000000000000000000000000
法定代理人　陳嘉賢　00000000
代　理　人　呂亮毅　00000000000000000000000000000000000
相對人即債　滙豐（台灣）商業銀行股份有限公司
權人　　　　　　　　00000000000000000000000000000000000
法定代理人　麥康裕　00000000
　　　　　　　　　　000000000000000000000000
　　　　　　　　　　000000000000000000000000000
相對人即債　合作金庫商業銀行股份有限公司
權人　　　　　　　　00000000000000000000000000000000000
法定代理人　雷仲達　00000000
代　理　人　陳朝裕　000000000000000000000000000000000000
相對人即債　第一金融資產管理股份有限公司
權人　　　　　　　　00000000000000000000000000000000000
法定代理人　楊錫隆　00000000
代　理　人　楊絮如　000000000000000000000000000000000000
相對人即債　蔡玉枝　00000000000000000000000000000000000
權人　　　　　　　　　
代　理　人　黃于凡　00000000
相對人即債　滙誠第二資產管理股份有限公司
權人　　　　　　　　000000000000000000000000000000000000
法定代理人　莊仲沼　00000000
　　　　　　　　　　000000000000000000000000
　　　　　　　　　　000000000000000000000000000000000000
上列聲請人即債務人因消費者債務清理事件聲請免責，本院裁定
如下：
    主  文
聲請人即債務人賴奕琳（原名：賴凱伶）不予免責。
    理  由
一、本案基礎事實
　　查聲請人於民國108年10月5日聲請清算，經本院以108年度
    消債清字第203號裁定自109年6月10日下午4時開始清算程序
    ，嗣因財產不敷清償相關債務及費用，本院乃於110年2月25
    日以109年度司執消債清字第92號裁定終結清算程序確定，
    而普通債權人未同意免責。
二、本件經本院裁定終結清算程序確定，依消費者債務清理條例
    第132條、第133條、第134條之規定，本院應就聲請人是否
    應予免責（即無前開條例第133條、第134條規定之要件）進
    行審理，茲說明如下：
　㈠消債條例第133條前段
　1.本院裁定開始清算程序後，聲請人之財產及所得
　　⑴聲請人的財產
　　　查聲請人名下無財產，亦未領取社會補助、津貼等情，有
      稅務電子閘門財產所得調件明細表、低收入戶/中低收入
      戶/中低老年人生活津貼管理/身障者生活補助/單親家庭
      子女生活教育補助表、勞動部勞工保險局函、高雄市政府
      都市發展局函、勞動部勞動力發展署高屏澎東分署函在卷
      可資認定（見院卷第12-14頁、第15-19頁、第21頁、第88
      頁、第80頁）。
　　⑵聲請人之所得
　　1.查聲請人主張：我的工作是打零工、做美容，報酬均為現
      金交易，月收入為新臺幣（下同）25000元等語，並提出
      收入切結書為佐（見院卷第100頁、第104頁、第106-107
      頁）；則依聲請人所述，自109年6月10日開始清算程序起
      至美商多特瑞有限公司台灣分公司（下稱多特瑞公司）提
      供之獎金明細所載最後月份110年5月止，以月為單位計算
      ，依聲請人前開所述月收入金額，其從事打零工、美容所
      得總額為300000元（見院卷第108頁計算表；多特瑞公司
      收入詳後述）。
　　2.聲請人否認其曾從事多特瑞精油直銷工作，並辯稱該直銷
      工作是由配偶陳信坤個人經營等語（見院卷第106頁反面
      ），然查：
　　⑴查聲請人於106年5月23日（即108年10月4日聲請清算前2年
      前）將其與配偶陳信坤所有多特瑞公司直銷會員（夫妻共
      用同一會員帳號）轉讓予尚在臺南就讀大學之長子陳繹茗
      ，並於同日退會，直銷收入均轉至陳繹茗所有兆豐銀行東
      高雄分行帳號，而該帳號自106年6月起至108年12月止，
      多特瑞公司直銷收入扣除稅額後，所得共計2459249元之
      事實，有多特瑞公司函、多特瑞公司獎勵與規則、兆豐國
      際商業銀行股份有限公司函暨提供之交易明細（見108年
      度消債清字第203號卷第167-168頁、第175頁、第218-221
      頁、第206-217頁、第229-240頁），是以此部分事實應堪
      認為真實。
　　⑵又依證人即聲請人之子陳繹茗、配偶陳信坤於清算程序中
      證述之內容，而認定聲請人藉從事美容美體工作，同時協
      助陳信坤拓展下線，2人互為幫補從事多特瑞精油直銷，
      多特瑞公司直銷並非由陳信坤單獨經營，應是由聲請人與
      陳信坤共同經營之事實，此有調查筆錄在卷可參，並經本
      院108年度消債清字第203號裁定認定在案（見消債清卷第
      223-224頁、第260-265頁），則聲請人前開辯詞，自不予
      採認。
　　⑶另依多特瑞公司提供之奬金明細所載（見院卷第89-90頁）
      ，自109年6月10日開始清算程序起至該公司提供獎金明細
      所載最後月份110年5月止，以月為單位計算，聲請人從事
      多特瑞公司精油直銷工作所得（業已扣除稅額，並與配偶
      陳信坤均分後）之總額為312582元（見院卷第108頁計算
      表）。
　2.本院裁定開始清算程序後，聲請人之支出
　　⑴依衛福部社會司公告109、110年度高雄市最低生活費為130
      99元、13341元，依消債條例第64條之2第1項、第2項之規
      定，聲請人、受扶養者之最低生活費用應以前開高雄市每
      月最低生活費用金額1.2倍計算即15719元、16009元做為
      計算基準數額。又前開最低生活費已包含居住費用（所佔
      比例24.36%），扣除此部分費用後，109、110年度之最低
      生活費為11890元、12109元。　
　　⑵聲請人主張：我與配偶陳信坤、4名子女及胞弟賴泰宇租屋
      同住，房租由我與配偶陳信坤共同支出等語（見院卷第61
      -62頁）；參酌前開說明，聲請人之最低生活費即以前述
      金額15719元、16009元為計算基準。而依聲請人主張之支
      出項目及金額（餐費7000元、電話費及網路費1000元、交
      通費500元、水電瓦斯費1000元、雜支1000元、房屋租金4
      000元；見院卷第100頁）計算，聲請人每月支出最低生活
      費金額為14500元，而此金額顯低於前開最低生活費金額
      ，其主張應可採認。是以自109年6月10日開始清算程序起
      至多特瑞公司提供獎金明細所載最後月份110年5月止，以
      月為單位計算，聲請人支出最低生活費總額為174000元（
      見院卷第108頁計算表）。
　　⑶聲請人另主張：每月支出子女扶養費10500元，長子陳繹茗
      大學畢業，目前跟配偶陳信坤一起做多特瑞直銷，所以扶
      養費是另3名子女的部分，每名子女支出3500元等語（見
      院卷第100頁、第106-107頁），經查：聲請人與配偶陳信
      坤育有4名子女，長子陳繹茗（87年12月生），另3名子女
      陳○伊、陳○朋、陳○淮分別為98年6月、96年8月、100年8
      月生（下稱子女陳○伊等3人），而子女陳○伊等3人名下均
      無財產，亦均未領取社會補助或津貼（見院卷第4-5頁、
      第53-60頁、第22-29頁、第42-51頁、第21頁、第88頁、
      第80頁）；又子女陳○伊等3人與聲請人及配偶陳信坤同住
      ，按理應無庸支出房租，自應扣除此部分金額，而以前述
      11890元、12109元為計算基準，再由聲請人與配偶陳信坤
      共同負擔。但聲請人主張子女陳○伊等3人扶養費，每名子
      女支出3500元，合計每月支出10500元（見卷第100頁），
      則每名子女扶養費支出金額3500元顯低於前述金額11890
      元、12109元之半數，應可採認。是以自109年6月10日開
      始清算程序起至多特瑞公司提供獎金明細所載最後月份11
      0年5月止，以月為單位計算，聲請人負擔子女陳○伊等3人
      扶養費（每月每名子女支出3500元，合計每月支出10500
      元）總額為126000元（見院卷第108頁計算表）。
　3.本院裁定開始清算程序後，聲請人之所得餘額
　　依據上開證據，聲請人前開所得總額612582元（計算式：30
    0000+312582=612582）扣除個人最低生活費總額174000元、
    子女陳○伊等3人扶養費總額126000元後，其餘額為312582元
    （見院卷第108頁計算表）。
　㈡消債條例第133條後段
　　查聲請人於聲請清算前2年期間，可處分所得總額每月63608
    元，扣除個人必要生活費14500元、子女陳○伊等3人扶養費1
    0500元後，尚有餘額38608元等情，為聲請人所不爭執（見
    院卷第106頁），亦為本院108年度消債清字第203號裁定認
    定在案，則聲請人於聲請清算前2年期間所得餘額為926592
    元（計算式：38608×24=926592）；又普通債權人於清算程
    序中受償總額為85951元乙節，亦有109年司執消債清字第92
    號裁定、債權表、金額分配表、分配結果彙總表、債權人受
    償金額彙總表在卷可參（見院卷第2-3頁、司執消債清字卷
    第126-127頁、第197-198頁）。可認聲請人於本院裁定開始
    清算程序後，其所得總額扣除個人最低生活費、子女陳○伊
    等3人扶養費各項總額後尚有餘額，且普通債權人受分配總
    額顯低於聲請清算前2年期間之可處分所得餘額，已符合消
    債條例第133條所規定不免責事由。
  ㈢消債條例第134條部分
　1.查聲請人曾於106年度出國1次之紀錄，此有入出境查詢表在
    卷可參（見院卷第11頁），惟衡情該次出國所負債務總額，
    尚難認逾聲請清算時無擔保及無優先權債務（金額56521423
    元；見司執消債清卷第126-127頁)之半數，而生開始本件清
    算之原因。
　2.聲請人於聲請清算時，其於財產及收入狀況說明書記載工作
    為打零工，月收入為23000元至25000元，嗣於補正狀就所得
    狀況更正說明從事美容美體工作，月收入25000元等情，並
    提出收入切結書為證，此有財產及收入狀況說明書、補正狀
    、聲請人書立之收入切結書在卷可佐（見消債清卷第5-8頁
    、第83-84頁、第94頁），然聲請人於聲請清算前2年，其所
    得來源包含其與配偶陳信坤共同經營多特瑞公司精油直銷收
    入等情，業據本院認定如上，而此項收入狀況，聲請人均未
    記載於財產及收入說明書，或補正狀所載財產及收入狀況說
    明，顯見聲請人所為已構成消債條例第134條第8款所定不免
    責事由。
三、綜上所述，聲請人既有消債條例第133條、第134條第8款所
    定不應免責之事由，復未經普通債權人全體同意其免責，揆
    諸首揭規定，本件聲請人應不免責，爰裁定如主文。
四、另債務人因消債條例第133條之情形，受不免責之裁定確定
    後，繼續清償達該條規定之數額，且各普通債權人受償額均
    達其應受分配額時，依消債條例第141條之規定，債務人得
    再聲請法院裁定免責。又法院為不免責之裁定確定後，債務
    人繼續清償債務，而各普通債權人受償額均達其債權額之20
    %以上者，依消債條例第142條規定，可再行聲請法院裁定免
    責，附此敘明。
中　　華　　民　　國　 110　　年　　11　　月　　3 　　日
              　　民事庭　　法　官　賴寶合
上為正本係照原本作成
如不服本裁定，應於裁定送達後10日內，以書狀向本院提出抗告
，並繳納抗告費新臺幣1千元
中　　華　　民　　國　 110　　年　　11　　月　　3 　　日
  　                        書記官　胡美儀
附錄
一、債務人繼續清償得聲請法院裁定免責之規定：
　　消費者債務清理條例第141條
　　債務人因第 133 條之情形，受不免責之裁定確定後，繼續
　　清償達該條規定之數額，且各普通債權人受償額均達其應受
　　分配額時，得聲請法院裁定免責。　　
    消費者債務清理條例第142條
　　法院為不免責或撤銷免責之裁定確定後，債務人繼續清償債
　　務，而各普通債權人受償額均達其債權額之 20% 以上者，
　　法院得依債務人之聲請裁定免責。
二、債務人嗣後聲請裁定免責時，須繼續清償各普通債權之最低
    應受分配額。